【裁判字號】    89,訴,89
【裁判日期】    891005
【裁判案由】    違反著作權法
【裁判全文】
臺灣士林地方法院刑事判決                            八十九年度訴字第八九號
    公  訴  人  臺灣士林地方法院檢察署檢察官
    被      告  乙○○
    選任辯護人  呂錦峰律師
    被      告  甲○○○窗簾股份有限公司
    代  表  人  丁○○
右列被告因違反著作權法案件，經檢察官提起公訴 (八十七年偵字第六○五一號、八
十八年偵字第一九二六號)，本院判決如左：
    主  文
乙○○意圖銷售而擅自以重製之方法侵害他人之著作財產權，處有期徒刑柒月。
甲○○○窗簾股份有限公司法人之受雇人，因執行業務，意圖銷售而擅自以重製之方
法侵害他人之著作財產權，甲○○○窗簾股份有限公司科罰金新台幣貳拾萬元。
    事  實
一、乙○○係設在台北縣土城市○○路十三巷一號甲○○○窗簾股份有限公司（下稱
    永佳公司）之經理人，其明知如附表所示之「小蜜蜂圖」係丙○○（原名陳永味
    ）享有著作財產權之圖形著作，詎其竟意圖銷售營利，未得丙○○之同意與授權
    ，即於民國八十七年四月間，委託不知情之豐駒興業有限公司負責人姜子麟重製
    印有上開「小蜜蜂」圖形之貼紙，姜子麟因欠缺設備，乃於製板完成後復再委託
    不知情之詔信印刷有限公司負責人楊連城承印（姜子麟、楊連城所涉違反著作權
    法之犯行，業經檢察官另為不起訴處分確定）。嗣於八十七年五月二十八日下午
    二時許，在台北縣汐萬路二段一二二巷十五號詔信公司內，為警查獲乙○○所委
    託印製之「小蜜蜂」圖形貼紙一十一張及網板六片，而悉上情。
二、案經告訴人丙○○訴由臺北縣警察局移送臺灣士林地方法院檢察署檢察官偵查起
    訴。
    理  由
一、訊據被告乙○○坦承右揭委託姜子麟重製上開「小蜜蜂」圖形貼紙之事實，惟辯
    稱：永佳公司當時工廠是我負責，之前有向告訴人買產品，簽了一年的約，但因
    他送貨很慢，所以後來就沒有再與他簽約，且我們已有印很多型錄，客戶急著要
    貨，告訴人送貨慢而且不全，影響被告的信譽。所以自八十七年四月份開始委託
    他人印，我把目錄上的圖樣交給他去印，至於製版的人誰，我不知道，至今都沒
    有交過貨。我要印之前用那個號碼去查告訴人並沒有專利權云云。經查，右揭犯
    罪事實，業經告訴人丙○○指訴甚詳，並經證人姜子麟、楊連城於警訊及偵查中
    供述屬實，且有重製「小密蜂」圖形貼紙一十一張及網板六片扣案可資佐證。而
    上開「小密蜂」圖形貼紙係由告訴人丙○○出資委託證人康新章創作，著作權人
    原登記為中信企業有限公司（下稱中信公司），嗣於七十九年三月一日由中信公
    司讓與告訴人之事實，亦經證人康新章於偵查中到庭結證無訛（詳八十七年度偵
    字第六○五一號偵查卷第一零九頁背面），且有內政部台內著字第四三六五八號
    著作權執照、協議書、著作財產權讓與證明書各一份在卷可憑。雖被告辯稱伊有
    依告訴人提供目錄所載之專利號碼查證發現告訴人就該圖形並無專利才委託他人
    重製，惟依告訴人所提上開目錄內同亦載有「著作權所有，禁止翻印」之字樣，
    其字體大小亦遠大於專利號碼之字體，且永嘉公司本身亦有創作圖形貼紙，亦為
    被告所自承，被告既以此為業，其所辯不知告訴人就系爭「小密蜂」圖形有著作
    權，即無可採。
二、次查，被告自承其向告訴人每月訂貨五十付左右，因告訴人交貨遲延才另外委託
    他人印製應急，惟查被告委託姜子麟印製之上開「小密蜂」圖形貼紙數量達千張
    （除扣案之一十一張外，另楊連城亦將已印製尚未交付之貼紙九百零七張交由告
    訴人保管），顯與被告向告訴人訂貨之數量不成比例，可見其確有銷售意圖而非
    單純應急。
三、被告之辯護人雖提出辯護意旨稱：該小蜜蜂圖形早在中信公司取得著作權登記之
    前已經世一文化事業股份有限公司於七十四年三月初版印製成書名「小蜜蜂」之
    童話故事發行流通於市面，告訴人主張之前開小蜜蜂圖形不具原創性，不應受著
    作權法之保護，並提出小蜜蜂童書一本為證。經查，系爭小蜜蜂圖形是告訴人出
    資委託證人康新章創作，圖案內容是證人自己想的等情，已據證人康新章於偵查
    中結證屬實（同前偵查卷），前開小蜜蜂圖形雖與辯護人所提之童書所繪小蜜蜂
    圖案均有擬人化之表現，惟按著作權法所保護者，為著作人獨立創作之作品，兩
    作品祇其均來自獨立之表達而無抄襲之處，縱有雷同，亦僅巧合而言，仍均受著
    作權法之保護。不得僅以客觀上之雷同類似，即認定主觀上有抄襲情事。蓋觀念
    在著作權法上並無獨占之排他性，人人均可自由利用，源出相同之觀念或觀念之
    抄襲，並無禁止之理。故重製他人之風景照片，為侵害著作權，但二人在相同地
    點、角度拍攝相同風景照片，畫面縱屬相同，但因均屬獨立之創作，均享有著作
    權，並非侵害拍攝在前者之著作權，此有最高法院八十一年度台上字第三○六三
    號判決足資參照。本件既乏證據證明證人康新章於繪製係爭小密蜂圖案時係抄襲
    他人之著作，該創作依法既應受著作權法之保護。辯護人所辯亦難為被告有利之
    認定。
四、被告明知前開小蜜蜂圖形係告訴人享有著作權之著作，竟意圖銷售營利而利用不
    知情之姜子麟、楊連城重製該小蜜蜂圖形，核其所為係犯著作權法第九十一條第
    二項之罪。且係間接正犯。被告永嘉公司因其受僱人即被告乙○○執行業務，犯
    著作權法第九十一條第二項之罪，依著作權法第一百零一條第一項規定，對被告
    永嘉公司亦處以同法第九十一條第二項之罰金。爰審酌被告乙○○前無犯罪紀錄
    ，品性尚佳，其犯罪之動機、目的係為牟利，因犯罪造成之損害非輕，且未賠償
    告訴人之損失，於犯罪後復飾詞否認犯行，態度不佳等一切情狀，量處如主文所
    示之刑示懲。被告永嘉公司則量處如主文所示之罰金刑。
五、扣案之侵害告訴人著作財產權之「小密蜂」圖形貼紙十一張及網版六片，因係於
    楊連城處查獲，尚未交付給被告乙○○及永嘉公司，非屬被告乙○○或永嘉公司
    所有，而楊連城涉嫌違反著作權法部分，已經檢察官不起處分確定，與被告乙○○亦非共犯，故尚非被告乙○○、永嘉公司所有供犯罪所用之物，爰不另為沒收
    之諭知。
六、被告永嘉公司經合法傳喚無正當理由未於審理期日到庭，爰不待其陳述逕行判決
    。
據上論斷，應依刑事訴訟法第二百九十九條第一項前段、第三百零六條，著作權法第
九十一條第二項、第一百零一條第一項，現行法規所定貨幣單位折算新台幣條例第二
條，判決如主文。
本案經檢察官陳傳宗到庭執行職務
中    華    民    國      八十九        年      十      月      五      日
                                  臺灣士林地方法院刑事第二庭
                                          法  官
右正本證明與原本無異。
如不服本判決，應於判決送達後十日內，向本院提出上訴狀。
                                          書記官
中    華    民    國      八十        年              月              日
附錄本案論罪科刑法條全文：
著作權法第九十一條第二項
意圖銷售或出租而擅自以重製之方法侵害他人之著作財產權者，處六月以上五年以下
有期徒刑，得併科新台幣三十萬元以下罰金。
著作權法第一百零一條第一項
法人之代表人、法人或自然人之代理人、受雇人或其他從業人員，因執行業務，犯第
九十一條至第九十六條之罪者，除依各該條規定處罰其行為人外，對該法人或自然人
亦科各該條之罰金。


司法院資訊處製作；財團法人民間司法改革基金會備份。
